【裁判字號】    98,聲,355
【裁判日期】    980422
【裁判案由】    聲明異議
【裁判全文】
臺灣彰化地方法院刑事裁定  98年度聲字第355號
聲  請  人  甲○○
即受刑人
                      8弄18.
上列聲明異議人因撤銷假釋案件，（本院95年度聲字第936號）
，聲請異議，本院裁定如下：
    主  文
聲明異議駁回。
    理  由
一、聲明異議意旨略以：聲請人甲○○於民國94年8月25日假釋
    期間，因涉竊盜未遂案件，經台灣彰化地方法院檢察署檢察
    官以95年偵字第332號提起公訴，並為撤銷假釋之依據，然
    竊盜未遂案件，經本院96年訴第164號判決無罪確定。聲請
    人未逾越刑法第78條假釋撤銷要件，又恪遵保安處分執行法
    第74條之規定。聲請人於89年11月16日因懲治盜匪乙案入監
    服刑，經假釋出監後，每月按時至觀護人室報到，或經觀護
    人督促或增加報到次數。檢察官、觀護人以聲請人未保持善
    良品行，情節重大，依法撤銷假釋云云，所謂「情節重大」
    係不確定之法律概念，上開假釋處分書應具體敘明受處分人
    有何情節重大之情節，如未敘明認定理由，原處分之認事用
    法，尚有違誤。縱原處分無誤，然刑法第78條規定「假釋中
    因故意更犯罪，受有期徒刑以上刑之宣告者，於判決確定後
    六月以內，撤銷其假釋。」，檢察官尚未調查原委，遑論判
    決確定，即先報請撤銷假釋，更遑論判決六個月內，聲請有
    何違反檢察官執行保護管束之命令。聲請人於89年11月16日
    假釋出監，迄於95年5月15日收押前，期間五年多，每月準
    時至觀護人室報告，假釋期間，循規蹈矩，縱使稍有行差錯
    止，仍未達泯滅人性程度，非撤銷假釋不可，聲請人之前雖
    曾經法院裁定觀察勒戒，係屬病人處遇，而非犯人，且法務
    部目前僅因受觀察勒戒處分者，傾向於不撤銷假釋，而已美
    沙冬或送醫療院所替代，竊盜部分，因受其姪子栽贓而聲請
    人頂罪，處拘役59日，觀護人命令增加聲請人報到次數，由
    每月二至三次，往後均遵守規定，未達違反刑法第78條之規
    定。故法務部撤銷假釋處分，自應就受處分人之假釋不能達
    矯治聲請人衡量之，而非機械式之撤銷假釋。又聲請人雙親
    年逾七旬多，家無恆產，聲請人需負扶養責任。
二、按受刑人或其法定代理人或配偶以檢察官執行之指揮為不當
    者，得向諭知該裁判之法院聲明異議，刑事訴訟法第484 條
    定有明文。所稱諭知該裁判之法院，乃指對被告之有罪判決
    ，於主文內實際宣示其主刑、從刑之法院而言（最高法院79
    年臺聲字第19號判例參照）。又按保安處分係對受處分人將
    來之危險性所為拘束其身體、自由之處置，以達教化與治療
    之目的，為刑罰之補充制度。假釋出獄者，假釋中付保護管
    束，屬於保安處分之一種，其目的在監督受刑人釋放後之行
    狀與輔導其適應社會生活，期能繼續保持善行；依保安處分
    執行法第64條第2 項規定，法務部得於地方法院檢察署置觀
    護人，專司由檢察官指揮執行之保護管束業務，因此受刑人
    假釋中是否遵守保護管束之規則自由檢察官指揮執行；受保
    護管束人違反保護管束規則，情節重大，撤銷假釋執行殘刑
    仍屬刑事裁判執行之一環，為廣義之司法行政處分，受保護
    管束人對於檢察官所指揮執行撤銷假釋之原因事實，如有不
    服，非不得依刑事訴訟法第484 條之規定，即俟檢察官指揮
    執行該假釋撤銷後之殘刑時，由受刑人或其法定代理人或配
    偶向當初諭知該刑事裁判之法院，聲明異議以求救濟；刑事
    訴訟法第486 條規定，此項異議由法院裁定，又未限制法院
    裁定之內容，法院自得就受保護管束人是否遵守保護管束之
    規則，如有違反，情節是否重大加以審查，以決定是否維持
    或撤銷、變更其處分，以達救濟之目的，最高法院94年度臺
    抗字第8號判決意旨可資參照。又按判決確定後，即發生確
    定力及執行力，法院及當事人同受其拘束，最高法院96年台
    抗字第291號判決意旨參照。
三、經查：
  (一)聲請人前曾就檢察官函請監獄報請法務部撤銷假釋撤銷假釋
    向台灣彰化地方法院聲明異議，經本院以95年度聲字第936
    號裁定異議駁回，提起抗告後，經臺灣高等法院臺中分院以
    95年度抗字第452號裁定抗告駁回，提起再抗告後，又經最
    高法院以95年度台抗字第378號裁定再抗告駁回確定。聲請
    人對上開事由聲請再審，本院以96年度聲字第1181號裁定駁
    回，提起抗告後，臺灣高等法院臺中分院以96年度抗字第81
    1號裁定駁回（撤銷本院96年度聲字第1181號裁定，另裁定
    再審之聲請駁回）提起再抗告後，又經最高法院以96年度台
    抗字第711號裁定再抗告駁回確定，此經本院調閱上開卷證
    查核無訛，並有臺灣高等法院被告前案紀錄表可憑。
  (二)聲請人前已向本院聲明異議，經本院於95年5月25日以95年
    度聲字第936號審理認為：「(1)聲請人曾因違反懲治盜匪條
    例案件，經本院判處有期徒刑12年8月確定後，送監執行，
    經法務部核准假釋，再由檢察官聲請臺灣臺中地方法院裁定
    聲請人於假釋中付保護管束，有臺灣臺中地方法院89年度聲
    字第4872號刑事裁定在卷可稽。(2)再查：聲請人於假釋期間
    ，曾先因施用毒品案件，甫接受觀察、勒戒際，於91年11
    月14日、91年11月28日、91年12月19日前往臺灣彰化地方法
    院檢察署報到時，經觀護人當面告以可能被提報撤銷假釋，
    聲請人均告以係因一時疏忽，並曾具狀表示悔改之意等情，
    此有臺灣彰化地方法院檢察署執行保護管束情況約談報告表
    3紙及91年12月27日、92年2月6日陳情狀各1紙附卷可參；嗣
    後因觀護人依輔導角度觀之，認聲請人具有悔改向上動機，
    具有改善可行性，簽請檢察官審酌是否撤銷假釋，經檢察官
    覆以告誡勿再犯，並遠離損友，即暫予撤銷假釋，此亦有92
    年2月18日簽1紙存卷可參；而聲請人於92年2月27日、92年3
    月13日再度前往臺灣彰化地方法院檢察署報到時，觀護人即
    告以暫緩撤銷假釋，但不可再犯，且於92年2月27日該次輔
    導過程中，因聲請人另涉竊盜案件，觀護人亦告以如判刑確
    定，仍構成撤銷假釋事由，此亦有臺灣彰化地方法院檢察署
    執行保護管束情況約談報告表2紙在卷可參，嗣後因聲請人
    就所犯竊盜罪認罪，經臺灣雲林地方法院以92年度簡字第
    191號，判處拘役59日，而經聲請人具狀聲請檢察官暫緩撤
    銷假釋後，經檢察官審酌情節，認尚難謂其違反保護管束規
    則情節重大，准不予撤銷假釋，觀護人並於92年11月25日、
    92年12月23日聲請人報到後，告以檢察官裁示暫緩撤銷假釋
    ，先予以口頭告誡，且下不為例，如再有任何差錯，檢察官
    將不再原諒等情，有臺灣雲林地方法院判決、92年11月6日
    聲請狀暨檢察官於該狀紙上之批示、92年11月25日、92年12
    月23日臺灣彰化地方法院檢察署執行保護管束情況約談報告
    表各1份存卷可參。惟聲請人復於94年8月25日下午6時20分
    ，無故侵入莊素玲位於彰化縣員林鎮○○街196巷25號房屋
    內，為屋主發覺當場查獲，聲請人案發後先係否認曾前往現
    場，不知為何屋主指證伊，後因員警在現場採集到煙蒂，經
    內政部警政署刑事警察局鑑定結果，該遺留煙蒂之DNA- STR
    與聲請人相符後，聲請人始再辯以係前往該址找尋不知真實
    姓名之友人云云，然仍經臺灣彰化地方法院檢察署檢察官認
    聲請人涉嫌無故侵入住宅及竊盜未遂，而以95年度偵字第
    332號提起公訴乙情，此亦有臺灣彰化地方法院檢察署95年
    度偵字第332號起訴書1紙在卷可稽，按聲請人提起本件聲明
    異議時，雖已檢附前案被訴無故侵入住宅部分，告訴人莊素
    玲已具狀撤回告訴之刑事撤回告訴狀1紙附卷可參；且因聲
    請人進入該宅後，確實尚未獲得財物即經被害人莊素玲等人
    察覺而未獲得財物，此亦據前開起訴書犯罪事實認定在案，
    從而，聲請人是否涉有竊盜未遂罪，爭點即在於聲請人是否
    已著手搜尋財物，被告就此部分竊盜未遂罪行部分，倘經本
    院認定有罪且為有期徒刑以上刑之宣告確定，本當即有刑法
    第78條規定撤銷假釋之事由；然縱因前開竊盜案件，經本院
    另案審理結果，認侵入住宅部分應為不受理判決之諭知：而
    竊盜未遂罪部分，亦因無法證明已達著手階段，致無從為有
    罪之認定，然聲請人於假釋期間，先在完全不相識之被害人
    莊素玲住處外抽煙徘徊留下煙蒂，並進入被害人莊素玲住處
    ，參酌其前開行徑，實難認聲請人有何保持善良品行及服從
    檢察官、觀護人命令之情。再佐以檢察官前已就聲請人施用
    毒品及另案竊盜案件，均給予聲請人自新機會，聲請人仍再
    為本次可受非難之行為，堪信其情節已屬重大，並確有未保
    持善良品行，及未服從檢察官及執行保護管束者命令之情形
    ，從而檢察官依保安處分執行法第74條之3之規定，認其達
    撤銷保護管束之標準，函請監獄報請法務部撤銷假釋，其指
    揮並無不當。(3)據此，檢察官之執行指揮於法有據，且屬適
    當，聲請意旨以其90年間所犯竊盜罪，本即無竊盜故意，係
    因檢察官、法官勸說，為避免遭撤銷假釋，始同意認罪；及
    伊91年間施用毒品，亦係一時新奇，誤觸法網；本次所涉竊
    盜犯嫌，則完全係誤會云云，應未達撤銷假釋之標準云云，
    與前揭法律規定不符，且亦由此可觀聲請人就自身多次非行
    ，均無悔改之意，實難認其聲請有理由」等理由，駁回聲請
    人之異議，聲請人不服提起抗告後，復經臺灣高等法院臺中
    分院以95年度抗字第452號刑事裁定，駁回聲明人之抗告而
    確定，業經本院調閱上開卷證查核無訛。是上開異議之裁定
    既經確定，即具形式上之確定力，法院及當事人同受拘束。
    然查，聲明人就上開撤銷假釋之同一事由再為爭執，再向本
    院重複聲明異議，有違前揭裁定之確定力原則，故本件聲明
    人之異議，核無理由，應予駁回。聲明人如仍認前開撤銷緩
    刑之確定裁定於法有違，乃係得否依法聲請對該撤銷緩刑之
    確定裁定提起非常上訴之問題（最高法院四十四年度台非字
    第四十一號判例意旨參照），而非對於檢察官本該確定裁定
    所為執行之指揮聲明異議，所能解決，併此敘明。
四、依刑事訴訟法第486條，裁定如主文。
中    華    民    國    98    年    4     月    22    日
                  刑事第六庭      法  官  張德寬
以上正本證明與原本無異
如不服本裁定，應於裁定送達後5日內向本院提出抗告狀 (須附
繕本 )。
中    華    民    國    98    年    4     月    21    日
                                  書記官  黃得翔


司法院資訊處製作；財團法人民間司法改革基金會備份。
